臺灣新竹地方法院刑事判決　　　　　　　　　　　　　九十一年度訴字第六一七號
　　公　訴　人　臺灣新竹地方法院檢察署檢察官
　　被　　　告　乙○○
　　指定辯護人　本院公設辯護人　林建和
右列被告因殺人未遂等案件，經檢察官提起公訴（九十一年度偵字第三一二六號），
本院判決如左：
    主  文
乙○○服用酒類，不能安全駕駛動力交通工具而駕駛，處有期徒刑貳月，如易科罰金
以參佰元折算壹日。
被訴殺人未遂部分不受理。
    事  實
一、乙○○明知飲酒過量情形下駕車將導致其注意能力減低，反應能力變慢，而不能
    安全駕駛，此時若駕車行駛於馬路上，隨時有致他人於死傷之危險，仍於民國九
    十一年六月一日下午三時許，在新竹縣竹北市溪洲橋邊飲用約一瓶高粱酒後，已
    達不能安全駕駛動力交通工具之狀態，猶於同日下午六時時三十分許，駕駛車號
    ＪＱ—六八七三號自小貨車，沿新竹縣竹北市○○路由西往東方向行駛，迨至同
    日下午七時許（起訴書誤載為十七時許），行經新竹縣芎林鄉○○村○○鄰○○
    路一一一０號甲○○住處前，因受酒精之影響，導致精神不佳，注意能力及操控
    動力交通工具之能力降低，而不慎衝撞上開甲○○住處，致該住宅鐵門、木門毀
    壞，乙○○隨即倒車出門，再調頭轉沿新竹縣芎林鄉○○村○○鄰○○路東往西
    方向行駛，行至文山路一一五０號丁○○住處前，基於毀損之故意而又衝撞丁○○住處，致丁○○前開住處之鋁門、玻璃門等物毀損（毀損部分業經撤回告訴）
    ，嗣丁○○之子丙○○上前與仍在駕駛座上之乙○○爭執，乙○○欲離去時，因
    酒醉影響控制車輛之能力，而不慎又往前撞及，致丁○○住家客廳與房間隔板毀
    壞。嗣新竹縣警察局竹東分局芎林派出所警員據報後，前往上址處理，而將乙○○送往東元綜合醫院，經抽血測得乙○○之酒精濃度達一六八ｍｇ／ｄｌ，相當
    於於呼氣中酒精濃度每公升零點八四毫克（起訴書誤載為每公升零點八六毫克）
    。
二、案經甲○○、丙○○訴由新竹縣警察局竹東分局移送臺灣新竹地方法院檢察署檢
    察官偵查起訴。
    理  由
壹、有罪部分：
一、訊據被告羅准志對於右揭犯罪事實，於偵查中及本院審理時，坦承不諱，並經被
    害人甲○○分別於偵查中及本院調查時指證明確，復有刑法第一百八十五條之三
    案件測試觀察紀錄表、東元綜合醫院緊急生化檢驗單、舉發違反道路交通管理事
    件通知單各一件、遭被告駕車衝撞之現場照片十二幀及檢察官勘驗現場照片九幀
    暨履勘現場筆錄一份在卷可稽，又呼氣中酒精濃度達到每公升零點七五毫克時，
    其症狀為思考改變、個性行為改變，而呼氣中酒精濃度達到每公升一點零毫克時
    ，其症狀為步態不穩、噁心嘔吐、精神混惑不清晰等情，有行政院國軍除役官兵
    輔導委員會臺北榮民總醫院八十八年八月五日（八八）北總內字第二六八六八號
    函在卷可稽，而對於酒精濃度呼氣已達每公升零點五五毫克時，肇事率為一般正
    常人之十倍，認已達不能安全駕駛之標準，亦有法務部八十八年五月十八日所發
    之法八八檢字第００一六六九號函及其所附之八十八年五月十日會議紀錄一份在
    卷可證，而被告於案發後所測得之血中酒精濃度為一六八ｍｇ／ｄｌ，相當於呼
    氣中酒精濃度每公升零點八四毫克，已超過上開法定標準值，足認被告自白核與
    事實相符，其已達酒醉而不能安全駕駛之程度而仍駕駛動力交通工具之犯行甚為
    明確，被告犯行應堪認定。
二、核被告乙○○所為，係犯刑法第一百八十五條之三之服用酒類不能安全駕駛動力
    交通工具而駕駛罪。其先後三次酒後駕車之衝撞行為，均屬接續行為，只論以一
    罪。爰審酌被告於服用酒類不能安全駕駛動力交通工具之情形下，竟駕駛動力交
    通工具行駛於道路上，因而對其他使用道路之人所生之危害，嚴重影響道路行車
    安全，因而發生事故之犯罪情節，暨其於犯罪後坦承犯行，態度良好等一切情狀
    ，量處如主文所示之刑，並諭知易科罰金之折算標準。
貳、不受理部分：
一、公訴意旨另以：被告乙○○於上開時、地飲酒後，已達不能安全駕駛動力交通工
    具之狀態下，在衝撞被害人甲○○前揭住處後，因認其胞叔即被害人丁○○所分
    得之土地於興建高鐵徵收時，取得較高之補償金而認為不公平，竟另基於殺人之
    不確定故意，旋即將其所駕駛之上開自小貨車掉頭，轉向文山路由東往西方向行
    駛，迨至文山路一一五０號丁○○住處前，即向右衝撞該住處大門，幸丁○○之
    子即告訴人丙○○及其妻戊○○○即時跳開，未遭被告乙○○撞擊，惟告訴人丙○○仍遭玻璃碎片割傷，致告訴人丙○○之右中指及無名指間二處受有各約一公
    分之撕裂傷、左手肘受有不規則割傷約三公分，告訴人丙○○正擬與乙○○理論
    ，被告乙○○竟又將貨車自客廳往前開，向前衝撞客廳裏面之房間隔板，致丁○○住處鋁門、玻璃門、房間隔間毀損，丁○○之妻羅呂田妹當時正在房間內休息
    ，受到驚嚇致血壓上升，經送醫急救後始脫離險境。因認被告涉有刑法第二百七
    十一條第二項、第一項之殺人未遂罪嫌云云。
二、按犯罪事實應依證據認定之，無證據不得推定其犯罪事實；刑事訴訟法第一百五
    十四條定有明文。又認定不利於被告之事實，須依積極證據，苟積極證據不足為
    不利於被告事實之認定時，即應為有利於被告之認定，更不必有何有利之證據。
    另事實之認定，應憑證據，如未能發現相當證據，或證據不足以證明，自不得以
    推測或擬制之方法，以為裁判基礎。最高法院著有四十年台上字第八六號判例可
    稽。又告訴乃論之罪，告訴人於第一審辯論終結前得撤回其告訴；又告訴經撤回
    者，應諭知不受理之判決，刑事訴訟法第二百三十八條第一項、第三百零三條第
    三款分別定有明文。又檢察官以非告訴乃論之罪提起公訴，法院審理後認係告訴
    乃論之罪，如告訴人已於第一審辯論終結前撤回告訴，即應論諭知不受理之判決
    ，最高法院四十七年度臺非字第四一號著有判例可考。另殺人罪之成立，須於實
    施殺害時，即具有使其喪失生命之故意，若欠缺此種故意，僅在使被害人成為重
    傷或傷害，而結果致重傷或普通傷害，祇與使人受重傷或傷害之規定相當，要難
    遽以殺人未遂罪論處；次按殺人未遂罪之成立，以有戕害他人生命之故意，著手
    於刺殺之實行，而未發生死亡之結果為要件，亦有最高法院四十八年台上字第三
    三號、四十七年台上字第一三六四號判例可資參照。
三、公訴人認被告涉有上開殺人未遂犯行，係以證人甲○○、丁○○、丙○○、戊○○○、羅呂田妹及到場處理之警員劉約瑟等人指證在卷，並有診斷證明書、現場
    照片、履勘現場筆錄等件在卷可稽。再案發時間為星期六晚上七時許，地點為一
    條鄉○○○○道路，被告先撞到甲○○住處後，復調頭將車開往丁○○住處衝撞
    ，而丁○○住處同屬鄉村地方之透天厝一樓，按鄉下人於夜間，通常較少外出，
    且當時丁○○全家除羅呂田妹外，餘皆在客廳內看電視，被告理應看到屋內有燈
    光，知道有人在客廳活動，自有預見其所為可能將屋內之人撞死，竟仍為之，足
    見若丁○○家中確有人因此死亡，亦不違被告之本意，況被告第一次衝撞甲○○
    住處後，已向甲○○表示撞錯，可見其當時應已清醒，且其在丁○○屋內，竟又
    向前衝撞，被告有殺人之不確定故意甚明等為其論據。訊據被告固不否認有駕駛
    上開自小貨車衝撞被害人丁○○住處之事實，惟堅決否認其有前開犯行，辯稱：
    案發當天是伊農曆生日，當天堂弟找伊去喝酒，不是故意要去撞他們，那天真的
    是喝酒醉，只記得第二天醒來已經在醫院，伊不可能去殺人等語。
四、經查，被告於本院調查時供陳：「（今年六月一日當天你是否在竹北市的溪州橋
    邊喝酒？）是的。」、「（從你喝酒的地點要到芎林鄉○○○路要如何走？）以
    前我都走小路，現在小馬路都挖掉了，變成要走東興路再接文山路。」、「（所
    以就是從竹北往芎林方向行駛？）是的。」、「（東海窟是在哪裡？）東海窟是
    在東興路中間。」、「（那你當天六月一日喝完酒，就是走東興路往文山路行駛
    ？）不是，我習慣都是走小路。是從竹北那邊就有小路街隘口，隘口那邊又有小
    路可以接文山路。」等語（見本院九十一年十一月二十九日審理筆錄），並有被
    告當庭所繪製之路線簡圖附於本院卷可稽，且被害人甲○○於偵查中亦指稱，被
    告是從東海窟方向開過來等語（見偵查卷第七十六頁反面），是被告當日原本應
    係沿新竹縣竹北市○○路由西往東方向行駛，堪可認定。而被害人丁○○之住處
    係在文山路一一五０號，而被害人甲○○之住處係文山路一一一０號，倘由文山
    路西往東方向行駛，應會先經過被害人丁○○之住處，始到達被害人甲○○之住
    處，此觀檢察官九十一年七月十日履勘現場筆錄即明（見偵查卷第七十五頁反面
    ），而被害人甲○○於警中指稱，當時我家中鐵門關上，但是有打開一扇門，忽
    然就有一部自小貨車衝撞進來，然後跟我說撞錯家了；其於偵查中亦陳稱，當時
    被告直接衝進其家中，當時被告車開過木門過後，他下車有猶豫一下好像發覺撞
    錯了，他當場有表示要賠償，就開車離開。我家離盛遠家約一百公尺，約十戶人
    家等語（見偵查卷第七十六頁反面）；而告訴人丙○○於本院調查時亦證稱，我
    們住處往東邊一排都是房子，有十幾間都是連在一起，往西只有一間房間，再來
    就是巷子等語（見本院九十一年十一月一日訊問筆錄）；是被告於酒後駕車衝撞
    被害人甲○○住處後，又衝撞被害人丁○○之住處，乃係折返改行文山路東往西
    方向行駛，而文山路一排均為住家房屋，則其竟能在十餘間相似之房屋中，衝撞
至被害人丁○○之住家，顯非巧合所致，是其於衝撞進入丁○○住處時應非酒後
    失控而不慎衝撞之行為。次查，告訴人丙○○於本院調查時證稱，他開車撞到我
    們家的時候，我站在門口就趕快閃開，結果我們的家木門就被撞壞了等語；證人
    戊○○○於本院調查時亦證稱：「（當天被告開第一次衝到你們家之前，妳與妳
    先生在那裏？）我們當時在鐵門的外面，當時我們二人站在同一，都是站在右邊
    。」、「（他得到你們站的地方嗎？）看得到。」等語；是倘被告駕車衝撞被害
    人丁○○、告訴人丙○○住處時，係基於殺人之不確定故意，其應可朝告訴人丙○○等人所站位置衝撞，然其當時乃朝被害人丁○○住處之大門正面衝撞進去，
    並未直接駕車往被告訴人丙○○及戊○○○處衝撞；再證人戊○○○於本院調查
    時證稱，當時被告有喝酒，所以一直在罵，但我不知道他在罵什麼，他之前有來
    過我們家，有幫我們安裝過抽油煙機和瓦斯爐，家中客廳的傢俱並沒有變動過等
    語，是被告對被害人丁○○家中傢俱擺放位置應有所知悉，而觀諸被害人住宅遭
    衝撞之照片，被告第一次衝撞進入被害人丁○○住處時，除該住宅二道門遭撞毀
    外，該住宅客廳傢俱並未有損毀之情形，果其確有殺人之不確定故意，其應會駕
    車往客廳置有椅子等通常有人休息或所在之處撞及。至被害人甲○○雖於警訊中
    指稱，當時我家中鐵門關上，但是有打開一扇門，忽然就有一部自小貨車衝撞進
    來，然後跟我說撞錯家了；其於偵查中亦陳稱，他從東海窟之方向開過來，我想
    他可能開過頭，因為羅勝遠家已經過了，當時被告直接衝連其家中，當時被告車
    開過木門過後，他下車有猶豫一下好像發覺撞錯了，他當場有表示要賠償，就開
    車離開等語；然其於本院調查時證稱，被告下車後有無跟伊說話，伊忘記了，也
    記不得他當時有無說他撞錯了這句話等語（見九十一年十一月十三日訊問筆錄）
    ，故縱被告於衝撞被害人甲○○住處後，確有表示其撞錯了等語，然此僅能證明
    被確係有意要衝撞被害人丁○○住處，尚難執此而遽認被告之行為具有殺人之不
    確定故意。至公訴人雖認被告行為時係在星期六晚上七時許，地點係在鄉間，且
    被害人丁○○全家除羅呂田妹外，餘皆在客廳看電視，被告理應看到屋內有燈光
    ，知道有人在客廳活動，而其竟仍執意為之，其確有不確定之殺人故意等情；然
    案發時被害人丁○○全家否除羅呂田妹外是否均在客廳內看電視之實際情形，並
    無證據可證被告於駕車衝撞前即已知悉，又住宅屋內有燈光，雖亦有可能有人在
    該處活動，然此亦非必然之事理，蓋案發時為夜間，將客廳之電燈打開，而外出
    之情形，亦所在多有。另告訴人丙○○於警訊中陳稱：「（乙○○為何衝撞你家
    大門？是否有糾紛？）沒有，是我爸爸丁○○與我叔叔羅阿東有土地糾紛。」等
    語（見偵查卷第十三頁反面），核與被告於本院調查時供稱：「除了高鐵徵收補
    償金之外，你跟他們家還有無其他糾紛？）沒有，我們還辦兄弟會，又高鐵徵補
    償費那是我父親的事情。」等語相符，雖被害人丙○○於本院調查時證稱，因之
    前有土地糾紛，這次因為高鐵徵收，他認為不公平，所以他心生不滿，當時我認
    為他是因為這件事心生不滿所以才把車衝撞到我們家等語（見本院九十一年十一
    月一日訊問筆錄），惟縱被告與告訴人等人間縱有因高鐵徵收發放補償金之事宜
    有所不快，然此亦無造成彼此間有何深仇大恨，尚難以此遽為被告有不確定殺人
    故意之動機。至被告於衝撞被害人丁○○住處後，第二次衝撞之行為，證人甲○○於本院調查時證稱，被告衝撞到其住處後有下車，當時他的精神恍惚，當時有
    聞到他身上的酒味，他下車之後，我看他喝醉酒，就把他扶回車上，他就開車走
    了，他當時應該是喝的很醉等語（見本院九十一年十一月十三日訊問筆錄）；且
    被告於案發後經送往東元綜合醫院就醫時，測得其血液中酒精濃度為一六八，相
    當於呼氣中酒精濃度每公升零點八四毫克，而被告肇事時間距離測試時間有一小
    時五十五分之久（即自晚上七時五分許至九時許）之久，亦有東元綜合醫院緊急
    生化檢驗單在卷可稽，依一般人在正常酒精代謝呈線性代謝模式，即每小時血中
    乙醇酒精代謝約０‧０１─０‧０１５％（Ｗ／Ｖ）即０‧０１─０‧０１５ｇ
    ／１００ｍＬ（即１０─１５ｍｇ／１００ｍＬ），以在正常人的血中乙醇酒精
    濃度為呼氣中之２１００倍，則正常人每小時的呼氣濃度約減少０‧０４８ｍｇ
    ／Ｌ至０‧０７１ｍｇ／Ｌ，由測呼氣量為肇事後一小時五十五分，則可能代謝
    酒精呼氣量為０‧０９２ｍｇ／Ｌ至０‧１３６１ｍｇ／Ｌ（小數點五位以下四
    捨五入），再加上原呼氣量，則可推定被告肇事時之酒精呼氣量為０‧９３２ｍ
    ｇ／Ｌ至０‧９７６１ｍｇ／Ｌ，已將近每公升一點零毫克之程度，而呼氣中酒
    精濃度達到每公升一點零毫克時，其症狀為步態不穩、噁心嘔吐、精神混惑不清
    晰等情，有行政院國軍除役官兵輔導委員會臺北榮民總醫院八十八年八月五日（
    八八）北總內字第二六八六八號函在卷可稽，而證人戊○○○於本院調查時亦證
    稱，被告第一次衝撞進屋內後，車子即熄火，並非衝撞後馬上倒車為第二次衝撞
    等語（見本院九十一年十一月一日訊問筆錄），故被告當時應已處於酒醉狀態，
    其第二次之衝撞行為，應非故意為之，而係再度發動上開自小貨車時不慎將車往
    前開之。
    是被告第一次故意衝撞告訴人丁○○之住處行為，尚雖認其主觀上有不確定之殺
    人故意，惟其駕車故意衝撞住處大門之行為，應可知其衝撞力量造成該住處大門
    等物之毀損而有可能因此造成住宅內人員之受傷，是其應具有傷害之故意甚明。
    且告訴人丙○○確係因被告撞損之玻璃門碎片所割傷，受有右中指及無名指間二
    處受有各約一公分之撕裂傷、左手肘受有不規則割傷約三公分，有行政院竹東榮
    民醫院診斷證明書在卷可稽。
四、綜上所述，被告應無殺人之不確定故意，公訴人認被告所為係犯刑法第二百七十
    一條第二項、第一項之罪，尚有未洽。被告對告訴人丙○○所為僅是傷害行為，
    核係犯刑法第二百七十七條第一項之普通傷害罪，而依同法第二百八十七條前段
    之規定須告訴乃論。茲因告訴人丙○○已與被告達成調解，且告訴人丙○○亦已
    於偵查中當庭撤回對被告之告訴（見偵查卷第四十九頁），揆諸前開說明，本院
    依法自應為不受理之判決。
據上論斷，應依刑事訴訟法第二百九十九條第一項前段、第三百零三條第三款，刑法
第一百八十五條之三、第四十一條第一項前段，罰金罰鍰提高標準條例第一條前段，
判決如主文。
中      華      民      國       九十一     年    十二    月    十三    日
                                     臺灣新竹地方法院刑事第二庭
                                         法  官  王  鳳  儀
右正本證明與原本無異。
如不服本判決，應於判決送達後十日內向本院提出上訴狀( 應附繕本 )，上訴於
臺灣高等法院。
                                          書記官  陳  進  楷
中      華      民      國       九十一     年    十二    月    十九    日
附錄論罪科刑法條：
刑法第一百八十五條之三：
服用毒品、麻醉藥品、酒類或其他相類之物，不能安全駕駛動力交通工具而駕駛者，
處一年以下有期徒刑、拘役或三萬元以下罰金。
